【裁判字號】    90,訴緝,91
【裁判日期】    900831
【裁判案由】    偽造文書等
【裁判全文】
臺灣高雄地方法院刑事判決                            九十年度訴緝字第九一號
    公  訴  人  臺灣高雄地方法院檢察署檢察官
    被      告  乙○○
被告因偽造文書等案件，經檢察官提起公訴（七十九年度偵字第一一一三０號），本
院判決如左：
    主  文
乙○○行使偽造私文書，足以生損害於公眾及他人，處有期徒刑肆月，如易科罰金，
以佰元折算壹日，減為有期徒刑貳月，如易科罰金，以佰元折算壹日。緩刑貳年
。
被訴傷害部分公訴不受理。
    事  實
一、乙○○與甲○○為夫妻關係，於民國七十七年間合資購買座落桃園縣龜山鄉○路
    ○段三三一之一三六號土地，及其上門牌編號桃園縣龜山鄉○○街三十號四樓房
    屋，因甲○○所出資金較多，乃將前開房地登記為甲○○所有。後因乙○○無法
    負擔家計，竟基於偽造文書及使公務員登載不實之故意，未經甲○○同意，於七
    十九年三月間，在高雄縣梓官鄉○○○路十八巷四十一號甲○○之母吳張肉住處
    ，向吳張肉謊稱前開房地尚有變更登記事宜未辦好，而取得甲○○交與吳張肉保
    管之前開房地所有權狀、甲○○印鑑章，再於七十九年四月間，在前開優美街住
    處，委由不知情之代書徐文龍書立不實之將前開房地出售予不知情之買主楊進明
    之土地登記申請書、土地建築改良物買賣所有權移轉契約書各一份，並在其上盜
    蓋甲○○之印鑑章，足以生損害於甲○○，再於七十九年四月二十三日持前開偽
    造之申請書、契約書向桃園縣桃園地政事務所行使，辦理前開房地所有權移轉登
    記事宜，致該管承辦登記事宜公務人員不察而登載於職務上所掌管之公文書上，
    足生損害於甲○○及地政機關管理地政事宜之正確性暨公信力。
二、案經甲○○訴由高雄縣警察局岡山分局移送台灣高雄地方法院檢察署檢察官偵查
    起訴。
    理  由
壹、有罪部分：
  一、右揭未經告訴人甲○○同意，於七十九年三月間在高雄縣梓官鄉○○○路十八
      巷四十一號告訴人之母吳張肉住處，向吳張肉謊稱告訴人所有座落桃園縣龜山
      鄉○路○段三三一之一三六號土地，及其上門牌編號桃園縣龜山鄉○○街三十
      號四樓房屋，尚有變更登記事宜未辦好，而取得甲○○交與吳張肉保管之前開
      房地所有權狀、甲○○印鑑章，再在前開優美街處，委由不知情之代書徐文龍
      書立不實之將前開房地出售予不知情之買主楊進明之土地登記申請書、土地建
      築改良物買賣所有權移轉契約書各一份，並在其上盜蓋甲○○之印鑑章，再於
      七十九年四月二十三日持前開偽造之申請書、契約書向桃園縣桃園地政事務所
      行使，辦理前開房地所有權移轉登記事宜之事實，業據被告乙○○自白不諱，
      核與告訴人指述情節相符，並經證人吳張肉於七十九年九月五日偵訊時證述明
      確，復有前開房地土地登記申請書、土地建築改良物買賣所有權移轉契約書、
      土地登記簿、建築改良物登記簿影本等在卷可憑，足認被告自白與事實相符；
      是本件事證已明，被告犯行洵堪認定。
  二、核被告所為，係犯刑法第二百十六條、第二百十條行使偽造私文書罪及第二百
      十四條使公務員登載不實罪。被告盜用（蓋）告訴人印鑑章之行為，為偽造私
      文書之部分行為，而偽造私文書之低度行為，又為行使偽造私文書之高度行為
      所吸收，均不另論罪。被告利用不知情之代書徐文龍犯偽造私文書罪，為間接
      正犯。又被告所犯前開二罪間，有方法結果之牽連關係，應依刑法第五十五條
      後段規定從一重之行使偽造私文書處斷。爰審酌被告為家庭經濟因素，未經告
      訴人同意，以告訴人名義出售前開房地，造成告訴人財產上損失，並妨害地政
      業務之正確性，惟犯後坦承犯行，態度尚稱良好，且告訴人當庭表示宥恕之意
      ，及犯罪之動機、手段等一切情狀，量處有期徒刑四月。又被告犯罪在七十九
      年十月三十一日以前，依中華民國八十年罪犯減刑條例第四條第二項、第二條
      第一項第二款第三目規定，應予減輕刑度二分之一為有期徒刑二月。被告於本
      件犯罪後，罰金罰鍰提高標準條例第二條所定之易服勞役折算標準，已於八十
      二年二月五日修正提高為一百倍折算一日，並於同月七日生效，刑法第四十一
      條亦已於九十年一月十日修正公布生效，依該條第一項之規定：「犯最重本刑
      為五年以下有期徒刑以下之刑之罪，而受六個月以下有期徒刑或拘役之宣告，
      因身體、教育、職業、家庭之關係或其他正當理由，執行顯有困難者，得以一
      元以上三元以下折算一日，易科罰金。但確因不執行所宣告之刑，難收矯正之
      效，或難以維持法秩序者，不在此限」。經比較新舊法，均以新法規定較有利
      於被告，依刑法第二條第一項前段規定，應適用裁判時之折算標準，及刑法第
      四十一條第一項規定諭知易科罰金。又被告前未曾受有期徒刑以上刑之宣告，
      此有台灣高等法院被告全國前案紀錄表、台灣高雄地方法院檢察署刑案資料查
      註紀錄表附卷可稽，並經告訴人當庭表示宥恕之意，已如前述，其因一時失慮
      ，偶罹刑典，經此偵、審程序及刑之宣告後，應知所警惕而無再犯之虞，本院
      認上開宣告之刑以暫不執行為適當，予以宣告緩刑二年，以啟自新。至於公訴
      人認偽造之契約書、盜蓋之印章（應是指印文）應宣告沒收，惟偽造之土地登
      記申請書、土地建築改良物買賣所有權移轉契約書各一份，經被告持向桃園縣
      桃園地政事務所行使後，已非被告所有，且其上印文，係以告訴人所有真正之
      印鑑章盜蓋而成，亦非屬偽造之印文，而無刑法第二百十九條之適用，自均不
      予宣告沒收，附此說明。
貳、公訴不受理部分：
  一、公訴意旨另以：被告乙○○於七十九年六月十二日二十時許、七月二十五日二
      十許，連續在高雄縣梓官鄉○○○路二十三巷四號住處，出手毆打告訴人甲○
      ○，致告訴人因此受有左上臂瘀血、後枕部血腫等傷害，因認被告涉有此部分
      傷害犯嫌。
  二、按告訴乃論之罪，告訴人於第一審辯論終結前，得撤回其告訴；又告訴經撤回
      者，法院應諭知不受理之判決；刑事訴訟法第二百三十八條第一項、第三百零
      三條第三款分別定有明文。
  三、本件被告因傷害案件，經檢察官提起公訴，認被告係犯刑法第二百七十七條第
      一項之傷害罪，依同法第二百八十七條前段，須告訴乃論。茲告訴人當庭撤回
      其告訴，揆諸前開說明，應諭知不受理之判決。
據上論斷，應依刑事訴訟法第二百九十九條第一項前段、第三百零三條第三款，刑法
第二條第一項前段、第二百十六條、第二百十條、第二百十四條、第五十五條、第四
十一條第一項、第七十四條第一款，中華民國八十年罪犯減刑條例第四條第二項、第
二條第一項第二款第三目、第八條，罰金罰鍰提高標準條例第一條前段、第二條，判
決如主文。
中      華      民      國    九十      年      八      月    三十一    日
                                  臺灣高雄地方法院刑事第一庭
                                        法  官  曾  逸  誠
右正本證明與原本無異。
如不服本判決，應於判決送達後十日內，向本院提出上訴狀。
      書記官    許玉城
中    華    民    國      九十      年      八      月      三十一      日
附錄法條：
刑法第二百十條：
偽造、變造私文書，足以生損害於公眾或他人者，處五年以下有期徒刑。
刑法第二百十四條：
明知為不實之事項，而使公務員登載於職務上所掌之公文書，足以生損害於公眾或他
人者，處三年以下有期徒刑、拘役或五百元以下罰金。
刑法第二百十六條：
行使第二百十條至第二百十五條之文書者，依偽造、變造文書或登載不實事項或使登
載不實事項之規定處斷。


司法院資訊處製作；財團法人民間司法改革基金會備份。
